【裁判字號】    99,訴,656
【裁判日期】    990921
【裁判案由】    毒品危害防制條例
【裁判全文】
臺灣基隆地方法院刑事判決              99年度訴字第656 號
公  訴  人  臺灣基隆地方法院檢察署檢察官
被      告  乙○○
上列被告因違反毒品危害防制條例案件，經檢察官提起公訴（99
年度撤緩毒偵字第17號），嗣被告於本院準備程序就被訴事實為
有罪之陳述，經受命法官告知被告簡式審判程序意旨，並聽取檢
察官、被告之意見後，本院合議庭裁定由受命法官獨任以簡式審
判程序審理、判決如下：
    主  文
乙○○施用第一級毒品，累犯，處有期徒刑壹年。
    事  實
一、乙○○前於民國85年11月間，因違反麻醉藥品管理條例等案
    件，經臺北地方法院於86年3月4日以85年度易字第7948號判
    處有期徒刑6月、3月，應執行有期徒刑8月，並於86年6月10
    日確定；其復因施用第一級毒品等案件，經臺灣高等法院以
    87年度上訴字第3011號裁定送強制戒治，於88年4 月13日因
    停止戒治處分釋放出所，並於88年10月26日期滿（交付保護
    管束期滿），其關於施用上開第一級毒品部分罪刑，再經該
    院於88年11月9 日以87年度上訴字第3011號判決免刑，其餘
    非法販賣化學合成麻醉藥品部分判處有期徒刑6 年確定；嗣
    上開2 案經法院裁定合併定其應執行有期徒刑6年5月確定（
    以下簡稱甲案）。其又於89年間，因施用毒品案件，再經臺
    灣板橋地方法院於89年11月24日以89年度毒聲字第6780號裁
    定令入戒治處所施以強制戒治，於90年8 月17日停止戒治處
    分釋放出所，並於90年11月23日戒治處分期滿，且刑案部分
    亦經臺灣板橋地方法院於90年3月29日以90年度訴字第212號
    判處有期徒刑10月確定；其復另因偽造文書案件，經臺灣板
    橋地方法院於90年10月25日以90年度重簡字第846 號判處有
    期徒刑3月確定；上開2案經法院裁定合併定其應執行有期徒
    刑1 年確定（以下簡稱乙案）。嗣乙○○於89年11月18日入
    監執行上開甲案應執行有期徒刑6年5月後，並接續執行上開
    乙案，是其於93年12月2 日因縮刑假釋並付保護管束出監，
    並於96年6月7日縮刑期滿，上開所餘刑期內未經撤銷假釋者
    ，其未執行之刑，以已執行論。
二、詎乙○○仍不知戒絕毒癮，明知海洛因、甲基安非命業經公
    告列為毒品危害防制條例第2條第2項第1款、第2款之第一級
    、第二級毒品，不得非法持有、施用，仍未戒除施用毒品之
    習性，於上開徒刑執行完畢後5 年內，竟基於施用第一級毒
    品海洛因及第二級毒品甲基安非他命之犯意，於98年4 月24
    日早上8 時45分許，在臺北縣瑞芳鎮○○路33號住處內，以
    將海洛因及甲基安非他命混合摻水放入針筒注射靜脈之方式
    ，同時施用第一級毒品海洛因及第二級毒品甲基安非他命1
    次。嗣於同日16時25分許，在基隆市○○區○○路11號前，
    適遇警而因形跡神色有異，經警盤檢發現其係上開毒品列管
    人口，經其同意後採集尿送驗結果，其尿液中均呈現毒品嗎
    啡及甲基安非他命陽性反應，始悉上情。
三、案經基隆市警察局第二分局報告臺灣基隆地方法院檢察署檢
    察官偵查後而為緩起訴處分，嗣因另有法定原因而撤銷原緩
    起訴處分後，由同上署檢察官偵查起訴。
    理  由
壹、程序方面
一、按除被告所犯為死刑、無期徒刑、最輕本刑為三年以上有期
    徒刑之罪或高等法院管轄第一審案件者外，於法院行準備程
    序進行中，被告先就被訴事實為有罪之陳述時，審判長得告
    知被告簡式審判程序之旨，並聽取當事人、代理人、辯護人
    及輔佐人之意見後，裁定進行簡式審判程序；且受命法官行
    準備程序，與法院或審判長有同一之權限；又簡式審判程序
    之證據調查，不受刑事訴訟法第159 條第1 項、第161 條之
    2 、第161 條之3 、第163 條之1 及第164 條至第170 條規
    定之限制，刑事訴訟法第273 條之1 第1 項、第279 條第2
    項前段、第273 條之2 分別定有明文。
二、查本件被告乙○○所犯為死刑、無期徒刑、最輕本刑為三年
    以上有期徒刑以外之罪，且非高等法院管轄第一審之案件，
    其於準備程序就前揭被訴事實為有罪之陳述，經受命法官告
    知簡式審判程序之旨，並聽取當事人之意見後，本院合議庭
    認無不得或不宜改依簡式審判程序進行之處，爰依刑事訴訟
    法第273 條之1第1項規定，裁定本件由受命法官獨任進行簡
    式審判程序。
貳、實體方面
一、上揭事實，業據被告乙○○於本院99年9 月14日準備程序、
    審判程序時均供承不諱，且被告上開為警查獲時所採取之尿
    液，送經台灣檢驗科技股份有限公司檢驗結果，其尿液中均
    呈現毒品嗎啡及甲基安非他命陽性反應，此有卷附之台灣檢
    驗科技股份有限公司98年5月8日出具之濫用藥物檢驗報告、
    基隆市警察局第二分局採驗尿液通知書暨其回執聯、列管毒
    品人口尿液檢體採集送驗紀錄表（98.04.24，17：31採尿；
    檢體編號：Ｚ000000000000 ）、臺灣基隆地方法院檢察署緩
    起訴處分被告轉介聯繫單、基隆地方法院檢察署檢察官98年
    度毒偵字第1024號緩起訴處分書、臺灣基隆地方法院檢察署
    檢察官執行緩起訴處分命令通知書各1 件在卷可稽（見臺灣
    基隆地方法院檢察署98年度毒偵字第1024號卷第9 至11頁、
    第32至33頁、第41至42頁、第47頁）。復有臺灣高等法院檢
    察署98年度上職議字第8243號處分書、臺灣基隆地方法院檢
    察署緩起訴履行必要命令個案基本資料、臺灣基隆地方法院
    檢察署接受檢察官緩起訴處分命令被告執行須知具結書、臺
    灣基隆地方法院檢察署觀護輔導紀要、接受保護管束人尿液
    檢體監管紀錄表第一、三聯暨臺灣基隆地方法院檢察署施用
    毒品犯接受保護管束人採尿報到編號、台灣尖端先進生技醫
    藥股份有限公司98年09月18日及98年10月16日濫用藥物檢驗
    報告（陰性反應）、臺灣基隆地方法院檢察署執行保護管束
    情況約談報告表、觀護輔導紀要、執行保護管束情況約談報
    告表、行政院衛生署草屯療養院（治療性社區- 茄荖山莊）
    個案初評轉介單（99.02.24）、個案評估回覆單、臺灣基隆
    地方法院檢察署觀護輔導紀要、接受保護管束人尿液檢體監
    管紀錄表第一、三聯暨臺灣基隆地方法院檢察署施用毒品犯
    接受保護管束人採尿報到編號（99.01.14）、台灣尖端先進
    生技醫藥股份有限公司99年01月22日濫用藥物檢驗報告（嗎
    啡陽性反應）、執行保護管束情況約談報告表、台灣尖端先
    進生技醫藥股份有限公司99年04月23日濫用藥物檢驗報告（
    陰性反應）、國防醫學院三軍總醫院附設民眾診療服務處診
    斷證明書（99.05.05，病名：物質依賴疾患、睡眠障礙）、
    高雄市立凱旋醫院99年04月16日濫用藥物尿液檢驗報告（陰
    性）、三軍總醫院99.04.19臨床病理科分析報告單查詢、同
    院99.04.26臨床病理科分析報告單查詢、臺灣基隆地方法院
    檢察署接受保護管束人尿液檢體監管紀錄表第一、三聯（99
    .05.06）暨臺灣基隆地方法院檢察署施用毒品犯接受保護管
    束人採尿報到編號（99.05.06）、接受保護管束人採尿報到
    編號（99.05.06）驗報告（陰性反應）、臺灣基隆地方法院
    檢察署執行保護管束情況約談報告表（99.05.25）、接受保
    護管束人尿液檢體監管紀錄表第一、三聯（99.05.25）暨其
    執行保護管束情況約談報告表（99.05.25）、施用毒品犯接
    受保護管束人採尿報到編號（99.05.25）、台灣尖端先進生
    技醫藥股份有限公司99.06.04濫用藥物檢驗報告（陰性反應
    ）、臺灣基隆地方法院檢察署接受保護管束人尿液檢體監管
    紀錄表第一、三聯（99.05.25）暨同上署施用毒品犯接受保
    護管束人採尿報到編號（99.06.15）、台灣尖端先進生技醫
    藥股份有限公司99.06.25濫用藥物檢驗報告（陰性反應）、
    臺灣基隆地方法院檢察署執行保護管束情況約談報告表（99
    .06.15）【見同上署98年度緩護命字第98號卷，第6頁、第2
    5至27頁、第32至54頁、第56至58頁、第61至66頁、第68至9
    9 頁正反面】，及臺灣基隆地方法院檢察署檢察官99年度撤
    緩字第39號撤銷緩起訴處分書（見同上署99年度撤緩字第39
    號卷，第2 頁）、同上署檢察官99年度撤緩字第39號撤銷緩
    起訴處分書、起訴書等在卷可稽（見同上署99年度撤緩毒偵
    字第17號卷第1至2頁）。綜上，是被告自白與事實相符，應
    堪採信。
二、按毒品危害防制條例於92年7月9日修正公布，自93年1月9日
    施行，其中第20條、第23條將施用毒品之刑事處遇程序區分
    為「初犯」、「5年內再犯」、「5年後再犯」。依其立法理
    由之說明：「初犯」，經觀察、勒戒或強制戒治，應為不起
    訴處分或不付審理之裁定；經觀察、勒戒或強制戒治執行完
    畢釋放後，「5 年內再犯」者，因其再犯率甚高，原實施之
    觀察、勒戒及強制戒治既已無法收其實效，爰依法追訴或裁
    定交付審理。至於經觀察、勒戒或強制戒治執行完畢釋放，
    「5 年後再犯」者，前所實施之觀察、勒戒或強制戒治已足
    以遮斷其施用毒品之毒癮，為期自新及協助其斷除毒癮，仍
    用「初犯」規定，先經觀察、勒戒或強制戒治之程序。從而
    ，依修正後之規定，祇於「初犯」及「5年後再犯」2種情形
    ，有其追訴條件之限制，即須於初犯經觀察、勒戒或強制戒
    治釋放後，5 年內均無施用毒品之行為，始能認其前所實施
    之觀察、勒戒或強制戒治已足遮斷毒癮，而得於5 年後再犯
    時，再予適用初犯之規定，重行觀察、勒戒等程序。倘5 年
    內已經再犯，被依法追訴處罰，縱其第3次（或第3次以上）
    施用毒品之時間在初犯釋放5年以後，即與「5年後再犯」之
    情形有別，且因已於「5 年內再犯」，顯見其再犯率甚高，
    原實施觀察、勒戒或強制戒治，已無法收其實效，自無再經
    觀察、勒戒及強制戒治之必要，應由檢察官逕行起訴，始符
    新法修正之本旨（見最高法院95年第7 次刑事庭會議決議參
    照）。查被告上開施用毒品案件，經上開法院各判處上揭有
    期徒刑確定之事實，有臺灣高等法院被告前案紀錄表1 份附
    卷可考。足徵被告所為施用毒品之犯行，距強制戒治執行完
    畢雖已逾5年，惟被告在上開強制戒治執行完畢後5年內，既
    已再犯施用毒品之罪，並經追訴處罰，揆諸上揭說明，其本
    次犯行即與毒品危害防制條例第20條第3項所稱之「5年後再
    犯」有別，是檢察官依法追訴，於法並無不合，被告有上開
    施用第一、二級毒品之犯行，洵堪認定，本院自應依法論科
    ，併此敘明。
三、按海洛因、安非他命、甲基安非他命係毒品危害防制條例第
    2條第2項第1款、第2款所明定之第一、二級毒品，不得非法
    持有、施用。(1)核被告所為，係犯違反毒品危害防制條例第
    10條第1、2項之施用第一、二級毒品罪。(2)其施用第一、二
    級毒品前之持有毒品之低度行為，均應為施用之高度行為所
    吸收，不另論罪。(3)又被告以一行為同時施用第一、二級毒
    品之犯行，業於98年6月16日偵訊時供述綦詳（見同上署98
    年度毒偵字第1024號卷第30頁），核與其於本院99年9月14
    日準備程序、審判程序時供述情節相符（見本院卷第32頁、
    第37頁），此外，復查無其他積極證據證明被告本案施用毒
    品之行為是分別施用，依「罪證有疑，利歸被告」之證據法
    則，應認被告係以一行為，同時施用第一級毒品海洛因及第
    二級毒品甲基安非他命，係以一行為觸犯構成要件不相同之
    法條罪名，為異種想像競合犯，應依刑法第55條規定，從一
    較重之毒品危害防制條例第10條第1 項之施用第一級毒品罪
    名處斷。(4)又被告有如事實所示之犯罪科刑及執行情形，有
    卷附之臺灣高等法院被告前案紀錄表、施用毒品案件紀錄表
    、出入監紀錄表、在監在押全國紀錄表、裁判有罪簡列表、
    疑似累犯簡列表、臺灣桃園地方法院93年度聲字第2824號刑
    事裁定書各1件在卷可稽，其於上開有期徒刑執行完畢後5年
    內，再故意犯本件有期徒刑以上之罪，為累犯，應依刑法第
    47條第1項規定加重其刑。
四、玆審酌被告前已有施用毒品前科，有上開刑案紀錄表可查，
    今再為施用，足見戒毒意志不堅，毒癮非淺，未能體悟施用
    毒品對自己、家人造成之傷害及社會之負擔，自屬可議，惟
    念其施用毒品究屬戕害自身健康之犯罪，未對他人造成危害
    ，且於本院審理中已坦承犯行，犯後態度尚稱良好，並兼衡
    被告有悔改決心，且施用毒品次數、時間、動機、目的、手
    段、生活狀況及智識程度等一切情狀，爰量處如主文所示之
    刑，以鼓勵有戒毒決心之被告，及時醒悟戒絕毒癮。
據上論斷，應依刑事訴訟法第273條之1第1項、第284條之1、第2
99條第1項前段，毒品危害防制條例第10條第1項，刑法第11條前
段、第47條第1項，判決如主文。
本案經檢察官甲○○到庭執行職務。
中    華    民    國    99    年  9     月      21    日
                    刑事第四庭法  官  施添寶
以上正本證明與原本無異。
如不服本判決應於收受本判決後10日內向本院提出上訴書狀，並
應敘述具體理由，如未敘述上訴理由者，應於上訴期間屆滿後20
日內補提理由書狀於本院（均須按他造當事人之人數附繕本）「
切勿逕送上級法院」。告訴人或被害人如對於本判決不服者，應
具備理由請求檢察官上訴，其上訴期間之計算係以檢察官收受判
決正本之日期為準。
中    華    民    國    99    年    9     月    21    日
                              書記官  彭筠凱
附錄本案判決論罪科刑法條：
毒品危害防制條例第10條
施用第一級毒品者，處六月以上五年以下有期徒刑。
施用第二級毒品者，處三年以下有期徒刑。

司法院資訊處製作；財團法人民間司法改革基金會備份。
